【裁判字號】    92,台上,398
【裁判日期】    920123
【裁判案由】    偽造有價證券
【裁判全文】
最高法院刑事判決                                九十二年度台上字第三九八號
    上  訴  人  台灣高等法院台南分院檢察署檢察官
    被      告  甲○○
右上訴人因被告偽造有價證券案件，不服台灣高等法院台南分院中華民國八十九年八
月十日第二審判決（八十九年度上訴字第八○八號，起訴案號：台灣雲林地方法院檢
察署八十八年度偵字第四一七○號），提起上訴，本院判決如左：
    主  文
原判決撤銷，發回台灣高等法院台南分院。
    理  由
本件原判決以公訴意旨略以：被告甲○○於民國八十六年間，意圖供行使之用，而偽
造告訴人陳坤標名義簽發發票日分別為八十五年六月六日、八十五年十一月三十日、
八十五年十一月三十日，面額分別為新台幣（下同）七萬五千元（下稱本票一）、五
十萬四千元（下稱本票二）、五十五萬三千四百元（下稱本票三）之本票三張，均足
生損害於告訴人。嗣於八十八年被告持上開三張本票，向第一審法院聲請裁定准予強
制執行，始為告訴人知悉，因認被告犯有刑法第二百零一條第一項、第二項之偽造及
行使偽造有價證券罪嫌云云。但經審理結果，認為不能證明被告犯罪，因而維持第一
審諭知被告無罪之判決，駁回檢察官在第二審之上訴，固非無見。
惟查：(一)、審理事實之法院對於被告有利及不利之證據，應一律注意，詳為調查，綜
合全案證據資料，本於經驗法則以定其取捨，並將取捨證據及得心證之理由於判決內
詳為說明。故證據雖已調查，而尚有其他部分並未調查，仍難遽為被告有利或不利之
認定。原判決以告訴人在第一審經提示斗六簡易庭八十八年度六簡字第七八號八十八
年六月二十四日筆錄後，所為供述，及證人詹春櫻之證述，資為其憑以判斷告訴人與
被告曾有約定要被告填載前揭本票二、三之金額，並由告訴人在該本票上簽名、蓋章
交由被告將該二張本票帶回計算填載金額，如果金額正確，告訴人對被告填載本票其
餘空白事項是沒意見，因告訴人確實有欠被告錢，有誠意要還錢等情之論據 (見原判
決第三頁第八行至次頁第十三行 )；然依上開供述內容，告訴人及詹春櫻均係陳稱僅
先授權被告於前揭本票上填載金額，必須金額正確後，被告始得再填載本票上其餘之
空白部分，亦即金額及發票日之填載，被告不得同時為之，乃原判決竟引用上開供述
內容，據為論斷告訴人交付前揭本票二、三給被告，應含有授權被告填載本票其餘空
白部分而使之具備票據作用之意，俾被告能依約定使用告訴人之本票清償其債務云云
之基礎，其判斷與採用證據不相適合，顯有判決理由矛盾之違法。再者，告訴人等前
開供述如果無訛，則被告於填載金額完畢並出示告訴人後，既經告訴人爭執該金額之
正確性，被告獲授權填載其餘空白部分之條件即不成就，於雙方未會算釐清前，被告
自不得再於前揭本票二、三上填寫發票日、到期日，然其仍擅自填載其餘空白部分，
使完成本票之發票，其後並持以行使，能否謂被告主觀上仍認已獲授權而不構成偽造
本票之犯罪，要非全無研求餘地。原判決未詳予勾稽審認，遽以被告主觀上認自己係
經授權而填載前揭本票二、三空白之處 (見原判決第五頁末行至次頁首行 )云云，自
嫌速斷而難昭折服。(二)、第一審法院斗六簡易庭八十八年度六簡字第七八號民事判決
以前揭本票二、三之發票日部分，係由被告私自填載，並未經告訴人授權，被告亦自
認屬實，因認係其無權填載，有附於該民事簡易訴訟程序第一審卷宗影本之民事判決
可按。原判決之認定與上開民事判決兩相歧異，惟就該民事判決論列之理由何以不足
憑採為不利被告之論據，則悉未說明，自有判決理由不備之可議。檢察官上訴意旨指
摘原判決不當，非無理由，應認有發回更審之原因。
據上論結，應依刑事訴訟法第三百九十七條、第四百零一條，判決如主文。
中      華      民      國    九十二    年      一      月    二十三    日
                              最高法院刑事第九庭
                                  審判長法官  陳  炳  煌
                                        法官  陳  正  庸
                                        法官  韓  金  秀
                                        法官  吳  信  銘
                                        法官  徐  文  亮
      右正本證明與原本無異
                                              書  記  官
中      華      民      國    九十二    年      一      月    二十七    日


司法院資訊處製作；財團法人民間司法改革基金會備份。
